【裁判字號】    95,訴緝,147
【裁判日期】    951026
【裁判案由】    毒品危害防制條例
【裁判全文】
臺灣板橋地方法院刑事判決             95年度訴緝字第147號
公  訴  人  臺灣板橋地方法院檢察署檢察官
被      告  甲○○
                    （現另案於臺灣臺北戒治所執行強制戒治
選任辯護人  黃重鋼律師
            游鉦添律師
            林上鈞律師
上列被告因違反毒品危害防制條例案件，經檢察官提起公訴（93
年度偵字第13415 號），本院判決如下：
    主  文
甲○○無罪。
    理  由
一、公訴意旨略以：被告甲○○與白永祥（業經本院判決確定）
    基於營利之犯意聯絡，於民國九十三年八月十九日凌晨四時
    三十分許，在桃園縣龜山鄉○○○路一九八號被告住處，共
    同持有第一級毒品海洛因八包（淨重三００點八五公克，起
    訴書誤載為毛重三００點八五公克），欲南下高雄販賣與綽
    號「大胖」之不詳姓名年籍男子，惟旋為警當場查獲而未遂
    ，因認被告涉犯毒品危害防制條例第四條第六項、第一項之
    販賣第一級毒品未遂罪嫌云云。
二、按犯罪事實應依證據認定之，無證據不得認定犯罪事實，又
    不能證明被告犯罪者，應諭知無罪之判決，刑事訴訟法第一
    百五十四條第二項、第三百零一條第一項分別定有明文。雖
    然認定犯罪事實所憑之證據，不以直接證據為限，間接證據
    亦包括在內，但是無論直接或間接證據，其為訴訟上之證明
    ，須達於通常一般人均不致有所懷疑，而得確信其為真實之
    程度，始得據為有罪之認定，最高法院著有七十六年臺上字
    第四九八六號判例可資參照。又檢察官就被告犯罪事實，應
    負舉證責任，並指出證明之方法，刑事訴訟法第一百六十一
    條第一項定有明文。因此，檢察官對於起訴之犯罪事實，應
    負提出證據及說服之實質舉證責任。倘其所提出之證據，不
    足為被告有罪之積極證明，或其闡明之證明方法，無從說服
    法官以形成被告有罪之心證，基於無罪推定之原則，自應為
    被告無罪判決之諭知（最高法院九十二年臺上字第一二八號
    判例意旨參考）。
三、檢察官認被告涉嫌與白永祥共同販賣毒品未遂，無非以證人
    張慶義、吳明益及徐志勇於本院九十三年度訴字第二００三
    號被告白永祥刑事案件中審理時之證詞，及扣案之海洛因數
    量高達淨重三００點八五公克，暨卷附之00000000
    00號行動電話監聽譯文、通訊監察書、法務部調查局鑑定
    通知書等證據，為其論述之主要依據。訊據被告則堅詞否認
    犯罪，辯稱：案發當天白永祥係前來探視被告母親，嗣被告
    陪同白永祥下樓，即為警查獲，被告根本不知白永祥手持之
    「一定要吃」餅乾盒內藏有海洛因，依卷附之電話監聽譯文
    顯示，被告與白永祥間之對話係訪友時之一般對話，無法從
    該等對話即推論被告與白永祥有共同販賣毒品之犯意聯絡及
    行為分擔等語。
四、經查：
  (一)扣案之海洛因八包，數量高達淨重三００點八五公克，有法
    務部調查局九十三年十月七日調科壹字第０６０００８８０
    ９號鑑定通知書一份在卷可憑（見九十三年度偵字第一三四
    一五號偵查卷第九十三頁）。而上開海洛因係放置在密封之
    「一定要吃」餅乾盒內，由真實姓名年籍不詳之人交予白永
    祥，嗣於警方查緝時由白永祥將該餅乾盒隨手丟棄之事實，
    業據白永祥於警詢及本院九十三年度訴字第二００三號刑事
    案件中陳述綦詳（見同上偵查卷第十四頁、第十五頁，本院
    上開刑事卷宗九十三年十一月二日訊問筆錄第二頁、第三頁
    、九十四年四月一日審判筆錄第十頁），證人即查獲本案之
    警員吳明益、張慶義及徐志勇於上開案件審理時，亦均僅證
    稱：當時有一個餅乾盒被丟出，但未看見是由被告或白永祥
    丟棄，查獲時該餅乾盒子係以透明膠帶封住紙盒開口等語（
    見同上本院卷宗九十四年四月一日審判筆錄第四頁、第六頁
    至第八頁，同卷九十四年四月二十一日審判筆錄第四頁），
    顯然尚無從認定被告已知悉餅乾盒內藏放有海洛因，而與白
    永祥共同持有。
  (二)再者，被告於警方逮捕時，雖曾立即轉身逃跑，此業據證人
    徐志勇於本院上開刑事案件審理時證述明確（見本院上開刑
    事卷宗九十四年四月二十一日審判筆錄第三頁）。惟被告遇
    警逃跑之可能原因甚多，扣案之前述餅乾盒復係以膠帶密封
    ，無證據證明被告已然知悉其內容物，故自不能以被告偕同
    白永祥下樓，為警查獲時又轉身逃跑之客觀事實，即逕推論
    被告係與白永祥共同持有或販賣海洛因。
  (三)再按販賣毒品之所謂販賣行為，係行為人基於營利之目的，
    而販入或賣出毒品而言，換言之，販賣毒品者，其主觀上須
    有營利之意圖，且客觀上有販賣之行為，始足當之（最高法
    院九十三年度臺上字第一六五一號判決參考）。觀諸被告使
    用之0000000000號行動電話監聽譯文（見同上偵
    查卷第一０二頁至第一０五頁），被告與真實姓名年籍不詳
    、綽號「大胖」之人間僅有：「同學：再不把美女帶下去，
    大家都要死在海底了，早已唱空城計很久了，連阿狗都難受
    的倒下去了，拜託你想辦法快來救救我們吧，感激你。」、
    「大胖，這邊還有女人約一九０至一九五左右，如何可以的
    話明天送下。」、「同學：能盡快在今晚嗎？阿狗在發燒了
    ，他老婆要我過去看看他，我擔心阿狗會撐不到明天，希望
    你盡快，麻煩你了。」等隱晦不明之通訊內容，並不能證明
    被告即係賣出毒品，亦不能證明被告主觀上之營利意圖，自
    亦非認定被告犯罪之適合證據。
五、綜上所述，檢察官所舉證據，均尚不足以證明被告有何販賣
    毒品之行為，本院復查無其他積極證據足認被告係與白永祥
    共同販賣或持有海洛因，不能證明被告犯罪，揆諸前開說明
    ，即應諭知被告無罪之判決。
據上論斷，應依刑事訴訟法第三百零一條第一項，判決如主文。
本案由檢察官乙○○提起公訴，經檢察官溫祖德到庭執行職務。
中    華    民    國    95    年    10    月    26    日
                  刑事第十庭  審判長法  官  樊季康
                                    法  官  張筱琪
                                    法  官  劉元斐
上列正本證明與原本無異。
檢察官如不服本判決，應於判決送達後十日內向本院提出上訴書
狀(應附繕本)，上訴於臺灣高等法院。
                                    書記官  郭玉芬
中    華    民    國    95    年    10    月    26    日


司法院資訊處製作；財團法人民間司法改革基金會備份。
